【裁判字號】    96,訴,4414
【裁判日期】    980416
【裁判案由】    偽造文書等
【裁判全文】
臺灣板橋地方法院刑事判決              96年度訴字第4414號
公  訴  人  臺灣板橋地方法院檢察署檢察官
被      告  乙○○
                    （另案於臺灣臺北監獄臺北分監執行中）
上列被告因詐欺案件，經檢察官提起公訴（95年度偵字第22911
號），被告於準備程序中就被訴事實為有罪之陳述，經告知被告
簡式審判程序之旨，並聽取當事人之意見後，本院合議庭裁定由
受命法官獨任進行簡式審判程序，判決如下：
    主  文
乙○○幫助意圖為自己不法之所有，以詐術使人將本人之物交付
，累犯，處有期徒刑肆月，如易科罰金，以銀元佰元即新臺幣
玖佰元折算壹日；減為有期徒刑貳月，如易科罰金，以銀元佰
元即新臺幣玖佰元折算壹日。
    事  實
一、乙○○前因竊盜案件，經臺灣苗栗地方法院以91年度苗簡字
    第133 號判處有期徒刑6 月確定，於民國91年8 月11日易科
    罰金執行完畢。復因竊盜案件，經同法院以92年度苗簡字第
    669 號判處有期徒刑6 月確定，於93年8 月13日縮刑期滿執
    行完畢（本案構成累犯）。其明知自己無清償票款之能力，
    且依其社會經驗及智識程度，可預見配合不詳人士辦理公司
    之設立登記，擔任公司之名義負責人及申領該公司之支票帳
    戶供不詳人士使用，可幫助不詳人士以該公司名義或該帳戶
    支票供作對外詐騙或其他財產犯罪之不法使用，竟在該結果
    之發生不違背其本意之狀況下，基於幫助詐欺取財之不確定
    故意，於92年間某日，因真實姓名年籍資料不詳自稱「陳永
    明」之成年男子允以一定之報酬，遂依「陳永明」之指示，
    掛名擔任址設臺北市○○區○○路31號6 樓之1 之「詮浤實
    業有限公司」（下稱詮浤公司）之負責人（即俗稱之人頭）
    ，並於92年12月10日前往國泰世華商業銀行西門分行（下稱
    國泰世華銀行），以詮浤公司負責人之身分，申請詮浤公司
    帳號000000000000號之支票存款帳戶，復將所申領之支票本
    及存摺等物交予「陳永明」，供「陳永明」或不法份子以詮
    浤公司乙○○之名義開立支票予他人以詐騙現金等財物。嗣
    甲○○（由本院另行審結）於94年9 月間某日，在臺北市○○區○○路202 巷19號1 樓，自真實年籍資料不詳自稱「陳
    富」之成年男子處取得發票人為詮浤公司乙○○、票據號碼
    ：UW0000000 號、發票日為95年2 月28日、票面金額新臺幣
    （下同）16萬元之支票後，竟意圖為自己不法之所有，基於
    詐欺取財及行使偽造私文書之犯意，於94年10月12日，在不
    詳處所，未經乙○○之授權或同意，於委製民俗文化日曆契
    約書上偽造詮浤公司乙○○之簽名，表示詮浤公司向甲○○
    訂購農民曆之意，並於94年10月14日，前往丙○○位於臺北
    縣新莊市○○路49號住處，持上開支票及委製民俗文化日曆
    契約書向丙○○借款，致丙○○誤認甲○○所經營之出版社
    營收豐厚，陷於錯誤而交付16萬元予甲○○，足以生損害於
    丙○○及乙○○。嗣上開支票屆期提示未獲兌現且追索無著
    ，丙○○始知受騙。
二、案經丙○○訴由臺灣板橋地方法院檢察署檢察官偵查起訴。
    理  由
一、上揭犯罪事實，業據被告乙○○於本院審理中坦承不諱，又
    同案被告甲○○於上開時地持發票人為詮浤公司乙○○之前
    揭支票向丙○○詐騙借款之經過，復經證人即告訴人丙○○
    於偵查中指述綦詳，核與同案被告甲○○於本院審理中之供
    述相符。此外，並有詮浤公司基本資料查詢、詮浤公司變更
    登記表、法務部票據信用資訊連結作業資料（顯示被告申請
    開設之上開支票存款帳戶有大量支票遭退票之情形）、委製
    民俗文化日曆契約書、前開支票正反面影本、國泰世華銀行
    98年2 月16日（98）國世西門第24號函所附之前開帳戶開戶
    資料及交易明細資料等件在卷可資佐證，足認被告之自白與
    事實相符。本件事證明確，被告犯行堪以認定。
二、被告行為後，刑法業於94年2 月2 日修正公布，並自95年7
    月1 日起施行。按行為後法律有變更者，適用行為時之法律
    ，但行為後之法律有利於行為人者，適用最有利於行為人之
    法律，修正後刑法第2 條第1 項定有明文。此規定為規範行
    為後法律變更所生新舊法比較適用之準據法，於新法施行後
    ，應適用該規定，為「從舊從新」之比較。次按修正前刑法
    第33條第5 款規定：「罰金：1 元（銀元）以上。」修正後
    刑法第33條第5 款則規定：「罰金：新臺幣1000元以上，以
    百元計算之。」刑法第339 條之規定於被告行為後雖無變更
    ，惟修正後刑法第33條第5 款所定罰金刑最低數額，較之修
    正前提高，自以修正前刑法第33條第5 款規定有利於被告，
    應適用修正前之刑法規定。
三、核被告所為，係犯刑法第30條第1 項前段、第339 條第1 項
    之幫助詐欺取財罪。被告幫助他人實行詐欺取財犯行，核與
    正犯情狀尚屬有間，爰依刑法第30條第2 項，按正犯之刑減
    輕之。再被告有如事實欄所示之犯罪科刑執行情形，有臺灣
    高等法院被告前案紀錄表可佐，其於有期徒刑執行完畢後5
    年內，故意再犯本件有期徒刑以上之罪，為累犯，應依刑法
    第47條第1 項之規定加重其刑（被告無論依修正前刑法第47
    條或修正後第47條第1 項之規定均構成累犯，即無有利或不
    利之情形，依最高法院97年度第2 次刑事庭會議決議內容，
    無庸為新、舊法之比較），並依法先加後減之。爰審酌被告
    之素行、犯罪之動機、手段、被害人被詐騙之金額及犯罪後
    坦承犯行之態度等一切情狀，量處如主文所示之刑，並諭知
    易科罰金之折算標準（依修正前刑法第41條第1 項前段及修
    正前罰金罰鍰提高標準條例第2 條之規定，易科罰金係以銀
    元100 元以上300 元以下即新臺幣300 元以上900 元以下折
    算1 日，依修正後刑法第41條第1 項前段之規定，則以新臺
    幣1000元、2000元或3000元折算1 日。經比較修正前後之易
    科罰金折算標準，以行為時即修正前之規定較有利於被告，
    故依刑法第2 條第1 項前段規定，應適用修正前刑法第41條
    第1 項前段及修正前罰金罰鍰提高標準條例第2 條等規定，
    諭知易科罰金之折算標準）。
四、末查被告所犯幫助詐欺取財罪，其犯罪時間係在96年4 月24
    日前，合於中華民國九十六年罪犯減刑條例所列減刑條件，
    應依該條例第2 條第1 項第3 款之規定，減其宣告刑之2 分
    之1 ，並諭知減刑後之易科罰金折算標準。
據上論斷，應依刑事訴訟法第273 條之1 第1 項、第299 條第1
項前段，刑法第2 條第1 項前段、第30條第1 項前段、第2 項、
第339 條第1 項、第47條第1 項、修正前刑法第41條第1 項前段
，刑法施行法第1 條之1 第1 項、第2 項前段，修正前罰金罰鍰
提高標準條例第2 條，現行法規所定貨幣單位折算新臺幣條例第
2 條，中華民國九十六年罪犯減刑條例第2 條第1 項第3 款、第
7 條，判決如主文。
本案經檢察官馬中人到庭執行職務。
中    華    民    國    98    年    4     月    16    日
                  刑事第二十庭  法  官  吳佳穎
以上正本證明與原本無異
如不服本判決應於送達後10日內向本院提出上訴狀
                                書記官  黃炎煌
中    華    民    國    98    年    4     月    16    日
附錄本案論罪科刑法條全文：
中華民國刑法第339條（普通詐欺罪）
意圖為自己或第三人不法之所有，以詐術使人將本人或第三人之
物交付者，處5 年以下有期徒刑、拘役或科或併科1 千元以下罰
金。
以前項方法得財產上不法之利益或使第三人得之者，亦同。
前二項之未遂犯罰之。


司法院資訊處製作；財團法人民間司法改革基金會備份。
